臺灣士林地方法院刑事判決　　　　　　110年度審訴字第583號
公　訴　人　臺灣士林地方檢察署檢察官
被　　　告　李東運



選任辯護人　閻道至律師
　　　　　　劉興峯律師
上列被告因違反毒品危害防制條例案件，經檢察官提起公訴（11
0 年度偵字第5099號、第5100號），本院判決如下：
    主  文
李東運犯販賣第三級毒品未遂罪，處有期徒刑壹年拾月。緩刑參
年，緩刑期間付保護管束，並應向執行檢察官指定之政府機關、
政府機構、行政法人、社區或其他符合公益目的之機構或團體，
提供壹佰貳拾小時之義務勞務。
扣案之第三級毒品愷他命捌包（含包裝袋捌只，驗餘總淨重：貳
拾點捌柒玖零公克；總純質淨重：拾陸點玖玖捌貳公克）、ipho
ne6 黑色行動電話壹支（IMEI：000000000000000 號，含門號00
00000000號SIM 卡壹張）均沒收。
    事  實                                
一、李東運明知愷他命屬毒品危害防制條例案件第2 條第2 項第
    3 款所定之第三級毒品，依法不得持有、販賣，竟基於販賣
    第三級毒品以營利之犯意，於民國110 年2 月24日，持其所
    有之iphone6 黑色行動電話（IMEI：000000000000000 號，
    搭配0000000000號門號使用）透過通訊軟體SIGNAL與洪鼎清
    （暱稱「阿清」）聯繫出售第三級毒品愷他命事宜，嗣李東
    運依約於當日15時40分許在臺北市南港區南港路3 段220 巷
    口與洪鼎清見面，並提供第三級毒品愷他命8 包（驗餘總淨
    重20.8790 公克，總純質淨重16.9982 公克）予洪鼎清選購
    ，尚未完成交易時，為警當場查獲，並扣得上開第三級毒品
    愷他命8 包及行動電話1 支。
二、案經臺北市政府警察局信義分局報告臺灣士林地方檢察署檢
    察官偵查起訴。
    理  由                                
壹、程序部分
　　按刑事訴訟法第159 條第1 項雖規定，被告以外之人於審判
    外之言詞或書面陳述，除法律有規定者外，不得作為證據。
    惟同法第159 條之5 第1 項、第2 項已規定，經當事人於審
    判程序同意作為證據，法院審酌該言詞陳述或書面陳述作成
    時之情況，認為適當者，亦得為證據。當事人、代理人或辯
    護人於法院調查證據時，知有第159 條第1 項不得為證據之
    情形，而未於言詞辯論終結前聲明異議者，視為有前項之同
    意（指同條第1 項之同意作為證據），此乃第159 條第1 項
    所容許，得作為證據之例外規定之一。查本判決下列所引用
    被告以外之人於審判外陳述，固屬傳聞證據，惟檢察官並未
    爭執其證據能力，被告李東運及辯護人則表示同意作為證據
    ，且迄至本院言詞辯論終結前均未聲明異議，本院審酌該等
    證據作成時之情況，並無不當之情形，認以之作為證據應屬
    適當，依刑事訴訟法第159 條之5 規定，自得作為證據。
貳、實體部分
一、本院查：
  ㈠上開犯罪事實，業據被告李東運於警詢、偵查、本院準備程
    序及審理時坦承不諱（見偵字第5100號卷第16頁至第22頁、
    第69頁至第71頁、本院卷第32頁、第42頁、第45頁至第46頁
    ），並有證人洪鼎清之證詞（見偵字第5100號卷第31至第34
    頁、第73頁至第75頁），以及臺北市政府警察局信義分局扣
    押筆錄、扣押物品目錄表、扣案毒品照片、SINGAL對話紀錄
    截圖等在卷可佐（見偵字第5100號卷第45頁至第49頁、第52
    頁至第59頁、第89頁至第91頁），且扣案之白色結晶8 包（
    驗餘總淨重20.8790 公克，總純質淨重16.9982 公克），經
    送交通部民用航空局航空醫務中心以氣相層析質譜儀（GC/M
    S ）法檢驗結果，均檢出第三級毒品愷他命成分，有該中心
    110 年3 月12日航藥鑑字第0000000 號、第0000000Q號毒品
    鑑定書存卷可參（見偵字第5100號卷第第86頁至第87頁），
    足見被告前開任意性自白應與事實相符，堪予採信。
  ㈡按販賣毒品之所謂販賣行為，係行為人基於營利之目的，而
    販入或賣出毒品而言。販賣毒品者，其主觀上有營利之意圖
    ，且客觀上有販賣之行為，即足構成，至於實際上是否已經
    獲利，則非所問。又販賣各級毒品，係政府嚴予查緝之違法
    行為，而每次買賣之價量，亦隨時隨雙方關係之深淺、當時
    之資力、需求程度及對行情之認知等因素，機動的調整，因
    此販賣之利得，除經坦承犯行，或帳冊價量均記載明確外，
    委難查得實情，是縱未確切查得販賣賺取之實際差價，但除
    別有事證，足認係按同一價格轉讓，確未牟利之情形外，尚
    難執此認非法販賣之事證有所不足，致知過坦承者難辭重典
    ，飾詞否認者反得逞僥倖，而失情理之平；且毒品之價格不
    低，取得不易，苟無利可圖，應無甘冒被查緝法辦重刑之危
    險，平白無端從事販毒之交易，或無償為藥頭擔任送貨之工
    作，是以有償販賣毒品者，除非另有反證，證明其出於非營
    利之意思而為，概皆可認其係出於營利之意而為（最高法院
    93年度台上字第1651號、87年度台上字第3164號刑事判決意
    旨參照）。查本案被告與證人洪鼎清並無任何深厚情誼關係
    ，苟非有利可圖，被告當無甘冒重罪風險，無償鋌而走險之
    理，且被告於偵查中明確供稱：原打算1 包賣新臺幣（下同
    ）2,000 至3,000 元，可能1 包賺300 至400 元等語（見偵
    字第5100號卷第70頁），則被告確有營利意圖，至為灼然。
  ㈢綜上所述，本案事證明確，被告上開犯行洵堪認定，應依法
    論科。
二、論罪科刑
  ㈠按行為人意圖營利而購入毒品，其主觀上雖認知係為銷售營
    利，客觀上並有購入毒品之行為，惟仍須對外銷售，始為販
    賣行為之具體實現。此之對外銷售，自買賣毒品之二面關係
    以觀，固須藉由如通訊設備或親洽面談與買方聯繫交易，方
    能供買方看貨或與之議價，以實現對特定或可得特定之買方
    銷售；至於對不特定人或特定多數人行銷，進行宣傳、廣告
    ，以招攬買主之情形（例如在網路上或通訊軟體「LINE」群
    組，發布銷售毒品之訊息以求售），因銷售毒品之型態日新
    月異，尤以現今網際網路發達，透過電子媒體或網路方式宣
    傳販毒之訊息，使毒品之散布更為迅速，依一般社會通念，
    其惡性已對於販賣毒品罪所要保護整體國民身心健康之法益
    ，形成直接危險，固得認開始實行足以與販賣毒品罪構成要
    件之實現具有必要關聯性之行為，已達著手販賣階段；然行
    為人意圖營利而購入毒品後，在尚未尋找買主前，即為警查
    獲，既未對外銷售或行銷，難認其意圖營利而購入毒品之行
    為，與該罪之構成要件實現具有必要關聯性，即非屬著手販
    賣之行為，應僅成立意圖販賣而持有毒品罪。至於行為人意
    圖營利，因買主之要約而購入毒品，或先向不特定人或特定
    多數人行銷後，再購入毒品等情形，就其前後整體行為以觀
    ，前者已與可得特定之買方磋商，為與該買方締約而購入毒
    品行為，已對販賣毒品罪所保護之法益形成直接危險，與銷
    售毒品之實現具有必要關聯性；後者則與意圖營利購入毒品
    後，對不特定人或特定多數人行銷之情形無異，均已達販賣
    毒品罪之著手階段，自不待言（參最高法院109年度台上大
    字第4861號刑事裁定意旨）。
  ㈡愷他命係毒品危害防制條例第2 條第2 項第3 款所規範之第
    三級毒品，依法不得持有及販賣，而被告於本案已當面提供
    第三級毒品愷他命予證人洪鼎清選購，顯已進入買賣磋商階
    段，顯已著手於第三級毒品愷他命之販賣，惟未及販出即為
    警查獲，是核被告所為，係犯毒品危害防制條例第4 條第6
    項、第3 項之販賣第三級毒品未遂罪。被告販賣前意圖販賣
    而持有第三級毒品犯行，與前開販賣第三級毒品未遂犯行，
    為法規競合關係，僅以販賣第三級毒品未遂罪論處。又扣案
    之愷他命共8 包，總純質淨重為16 .9982公克，業如前述，
    則被告販賣前後持有第三級毒品純質淨重5 公克以上之低度
    行為，應為販賣第三級毒品之高度行為所吸收，不另論罪。
    公訴意旨認被告所為係犯毒品危害防制條例第5 條第3 項之
    意圖販賣而持有第三級毒品罪，容有誤會，惟二者之社會基
    礎事實同一，且業經本院當庭諭知此部分罪嫌（見本院卷第
    41頁），俾便被告及辯護人行使訴訟上防禦權，爰依刑事訴
    訟法第300 條變更起訴法條，附此敘明。
  ㈢被告已著手於前開販賣第三級毒品行為之實行，然未及售出
    即為警查獲，屬未遂犯，爰依刑法第25條第2 項之規定，按
    既遂犯之刑度減輕其刑。
  ㈣犯毒品危害防制條例第4 條至第8 條之罪，於偵查及歷次審
    判中均自白者，減輕其刑，毒品危害防制條例第17條第2 項
    定有明文；而毒品危害防制條例第17條第2 項之規定，係為
    鼓勵是類犯罪行為人自白、悔過，並期訴訟經濟、節約司法
    資源而設，故此所謂「自白」，係指對自己之犯罪事實全部
    或主要部分為肯定供述之意（最高法院103 年度台上字第30
    91號判決要旨可資參照）。查被告於偵審中均坦認上開販賣
    第三級毒品未遂犯行，已如上述，應依毒品危害防制條例第
    17條第2 項之規定，減輕其刑，並依法遞減之。
  ㈤辯護人另主張被告之犯行情有可憫，請求依刑法第59條減輕
    其刑云云。惟按立法者基於維護社會秩序之價值判斷，形成
    本罪對於其犯罪構成要件所彰顯之法律效果，如何程度之犯
    罪行為，藉由立法劃定其法定刑之範圍，賦予司法者於該法
    定刑之範圍內，給予相對應之宣告刑度，因此，就法定構成
    要件及其法律效果而言，本即為立法者立法意志之形成與裁
    量，並專屬於立法者立法之權限，職司審判之法院，自無從
    取代立法者形成其立法政策或改變立法者之立法裁量，否則
    無異逾越司法權之界限、變更憲法建立權力分立、權力制衡
    之制度設計，在未符合刑法第59條規定之情形下，倘輕易地
    變更刑事構成要件之法律效果，將造成司法權對於立法者立
    法政策之形成權力受到侵害，立法者基於人民選舉而形成之
    民主原則、國會保留原則，亦會受到相當程度之影響，是適
    用刑法第59條時，仍需審慎、詳細並慎重評估本案之事實是
    否確係符合該條所訂之各項要件，逐一細緻進行比對及涵攝
    事實與法律適用間之關係，不宜片面地以立法者所制定之法
    律效果違反比例原則或平等原則，即認為當然可一概適用刑
    法第59條之規定。另司法院大法官會議釋字第263 號解釋揭
    櫫「若有情輕法重之情形者，裁判時本有刑法第59條酌量減
    輕其刑規定之適用」之旨，固無疑義，然仍應由事實審法院
    綜合考量所有之情事，在符合刑法第59條之要件下，始可酌
    量減輕其刑；換言之，刑法第59條之酌減其刑，必其犯罪有
    特殊之原因與環境，在客觀上足以引起一般人之同情、憐憫
    ，審判者必須經全盤考量案發時之所有情狀後，認即予以宣
    告法定最低度刑猶嫌過重者始當之，是以刑法第59條之酌量
    減輕其刑，必於犯罪之情狀，在客觀上足以引起一般同情，
    認為即予宣告法定最低度刑期，猶嫌過重者，始有其適用。
    被告本案販賣第三級毒品未遂之犯行，已適用未遂犯及毒品
    危害防制條例第17條第2 項之規定遞減輕其刑，業如前述，
    要無量處最低度刑期猶嫌過重之情事，且其雖知毒品戕害個
    人身體健康，危害社會治安，仍無視法律禁令，任意對外販
    賣，影響公共利益甚鉅，在客觀上顯不足以引起一般人同情
    ，難認其犯罪之情狀顯可憫恕，而無刑法第59條規定之適用
    餘地，附此敘明。
  ㈥爰審酌被告正值青年，不思以正當途徑賺取財物，竟意圖販
    賣毒品牟利，所為足以擴散毒品流通並增加施用毒品人口，
    戕害購毒者之身心健康，且無視政府一再宣誓掃蕩毒品犯罪
    之決心，其犯罪所生危害非輕，實應予嚴懲。惟念被告其行
    為時年僅19歲，年輕識淺，且犯後坦承犯行，態度良好，並
    考量其素行、販賣毒品之動機、目的、手段、數量、未及販
    出即經警查扣而未遂等犯罪情節，暨被告高中肄業之教育智
    識程度、未婚、目前擔任汽車業務，家境勉持之家庭生活經
    濟狀況等一切情狀，量處如主文所示之刑。
三、被告未曾因故意犯罪而受有期徒刑以上刑之宣告，此有臺灣
    高等法院被告前案紀錄表在卷可稽，考量被告年僅19歲，係
    因一時失慮，致罹刑典，事後已知坦認犯行，非無悔過負責
    之誠，經此偵審教訓及刑之宣告，應能知所警惕。酌以刑罰
    固屬國家對於犯罪行為人，以剝奪法益之手段，所施予之公
    法上制裁，惟其積極目的，仍在預防犯罪行為人之再犯，故
    對於惡性未深者，若因偶然觸法即令其入獄服刑，誠非刑罰
    之目的，因認前揭刑之宣告以暫不執行為適當，爰依刑法第
    74條第1 項第1 款規定，併予宣告緩刑3 年，以啟自新。又
    為促使被告日後確能深切記取教訓，得以知曉尊重法治之觀
    念，導正觀念及行為之偏差，本院因認除前開緩刑宣告外，
    尚有賦予一定負擔之必要，爰依刑法第74條第2 項第5 款之
    規定，命其向執行檢察官指定之政府機關、政府機構、行政
    法人、社區或其他符合公益目的之機構或團體提供120 小時
    之義務勞務，並依同法第93條第1 項第2 款規定，諭知於緩
    刑期間付保護管束。至被告於本案緩刑期間若違反上開所定
    負擔情節重大，足認原宣告之緩刑難收其預期效果，而有執
    行刑罰之必要者，依刑法第75條之1 第1 項第4 款之規定，
    得撤銷其緩刑之宣告，併予指明。
四、沒收：
  ㈠按毒品危害防制條例第18條第1 項後段規定查獲之第三、四
    級毒品，無正當理由而擅自持有者，沒入銷燬之。此應沒入
    銷燬之毒品，專指查獲施用或持有（未成罪）之第三、四級
    毒品而言；倘屬同條例相關法條明文規定處罰之犯罪行為，
    即非該條項應依行政程序沒入銷燬之範圍。再同條例對於查
    獲之製造、運輸、販賣、意圖販賣而持有、以非法方法使人
    施用、引誘他人施用及轉讓第三、四級毒品之沒收，並無特
    別規定，如其行為已構成犯罪，則該毒品即屬不受法律保護
    之違禁物，應回歸刑法之適用，依刑法第38條第1 項第1 款
    （即現行刑法第38條第1 項）之規定沒收之，始為適法（最
    高法院98年度台上字第2889號、96年度台上字第728 號、99
    年度台上字第2733號刑事判決要旨參照）。扣案之愷他命8
    包，係被告販賣未遂之第三級毒品，均屬違禁物，而盛裝上
    開毒品之包裝袋共8 只，因包覆毒品，其上顯留有該毒品之
    殘渣，無論依何種方式均難與之析離，應整體視為查獲之第
    三級毒品，亦屬違禁物，均應依刑法第38條第1 項之規定宣
    告沒收；至鑑定用罄部分，因已滅失，爰不為沒收之諭知。
  ㈡扣案之iphone6 黑色行動電話1 支（IMEI：00000000000000
    0 號，含門號0000000000號SIM 卡1 張）係被告供聯繫本案
    販賣毒品事宜所用之物，業據被告供明在卷（見本院卷第32
    頁），不問屬於被告與否，均應依毒品危害防制條例第19條
    第1 項規定宣告沒收。
據上論斷，應依刑事訴訟法第299 條第1 項前段、第300 條，毒
品危害防制條例第4 條第6 項、第3 項、第17條第2 項、第19條
第1 項，刑法第11條、第25條第2 項、第38條第1 項、第74條第
1 項第1 款、第2 項第5 款、第93條第1 項第2 款，判決如主文
。
本案經檢察官陳姿雯提起公訴，檢察官張尹敏、蔡元仕到庭執行
職務。
中    華    民    國   110    年    10    月     6    日
                  刑事第九庭審判長法  官  李育仁
                                  法  官  李冠宜
                                  法  官  蘇怡文
以上正本證明與原本無異。
因疫情而遲誤不變期間，得向法院聲請回復原狀。
如不服本判決應於收受送達後20日內向本院提出上訴書狀，並應
敘述具體理由。其未敘述上訴理由者，應於上訴期間屆滿後20日
內向本院補提理由書（均須按他造當事人之人數附繕本）「切勿
逕送上級法院」。
                                 書記官  林孟君
中    華    民    國   110    年    10    月     6    日
附錄本案論罪科刑法條全文：
毒品危害防制條例第4 條
製造、運輸、販賣第一級毒品者，處死刑或無期徒刑；處無期徒
刑者，得併科新臺幣3 千萬元以下罰金。
製造、運輸、販賣第二級毒品者，處無期徒刑或10年以上有期徒
刑，得併科新臺幣1 千5 百萬元以下罰金。
製造、運輸、販賣第三級毒品者，處7 年以上有期徒刑，得併科
新臺幣1 千萬元以下罰金。
製造、運輸、販賣第四級毒品者，處5 年以上12年以下有期徒刑
，得併科新臺幣5 百萬元以下罰金。
製造、運輸、販賣專供製造或施用毒品之器具者，處1 年以上7
年以下有期徒刑，得併科新臺幣150 萬元以下罰金。
前五項之未遂犯罰之。